臺中高等行政法院裁定　　　　　　　　　　　　　　　九十三年度訴字第一三九號
　　原　　　告　甲○○
　　被　　　告　臺中市中山地政事務所
　　代　表　人　乙○○
　　訴訟代理人　丙○○
右當事人間因有關土地登記事務事件，原告不服台中市政府中華民國九十三年二月十
一日府法訴字第○九三○○二○五八七號訴願決定，提起行政訴訟，本院裁定如左：
    主  文
原告之訴駁回。
訴訟費用由原告負擔。
    理  由
一、按提起撤銷訴訟，須以經過合法訴願為其前提，其未經過合法訴願程序，遽行提
    起行政訴訟，自非法之所許，此觀行政訴訟法第四條第一項規定意旨甚明。次按
    「原告之訴，有左列各款情形之一者，行政法院應以裁定駁回之。‧‧‧十、起
    訴不合程式或不備其他要件者。」行政訴訟法第一百零七條第一項第十款定有明
    文。又「訴願事件有左列各款情形之一者，應為不受理之決定：‧‧‧七、對已
    決定或已撤回之訴願事件重行提起訴願者。」為訴願法第七十七條第七款所明定
    。
二、本件原告起訴聲明求為判決：（一）撤銷訴願決定及原處分。（二）被告於民國
    八十七年一月二十三日核准中市○區○○○段一三一五地號合併無效，應塗銷，
    恢復原地號。（三）確認前項地段、地號面積三平方公尺，為原告「法定空地」
    之一部分。其陳述略稱：（一）被告於八十七年一月二十三日核准中市○區○○
    ○段一三一五地號土地（重測前為同地段八二之一四地號）面積三平方公尺與同
    地段一三二三、一三三九之八地號合併為一筆土地，並以一三一五地號為地號，
    此筆土地係原告名下同地段一三一六地號建築基地之法定空地，台中市政府之建
    築套繪圖亦套繪在原告名下一三一六地號建築基地內，依建築法規既經套繪即不
    得重複使用及依建築法第十一條第三項應留設之法定空地，非依規定不得分割、
    移轉，並不得重複使用，被告未查明該筆土地套繪圖及法定空地之情形，即核准
    合併登記。合併於他人土地，即造成重複使用情況，有違法規，故請求合併登記
    無效，應回復原地號面積三平方公尺以符法規。（二）台中市政府訴願決定不受
    理，其理由內「惟查系爭地段一三一五號土地雖為原告所有同地段一三一六地號
    法定空地之一部分，原告就五年前之行政處分提起訴願，依法即有未合，訴願應
    不受理」。此與事實不符，原告於八十七年九月二十九日就提出訴願書，該訴願
    請求第二項即訴求此合併登記無效，應塗銷，而台中市政府於八十八年二月八日
    以八八府秘訴字第一八七八九號訴願決定將訴願駁回，其理由為該筆土地並無禁
    止合併之規定。其明顯違法又不承認。‧‧‧。又原告於八十七年九月二十九日
    提出前開訴願書，即意思表示，其時效性即已中斷，被告以時效性來推諉違法責
    任，實屬不當。（三）系爭土地合併於訴外人阮秀磚建地名下，即造成「法定空
    地」之不明確，而訴外人阮秀磚築起圍牆，阻礙原告及十二號和十六號三住戶之
    防火通道，危害公共安全，原告於八十八年三月二十二日提起民事訴訟，九十年
    二月十四日雙方在台灣台中地方法院二審達成和解，事經一年即九十一年三月三
    日訴外人阮秀磚死亡，其妻蔡秀鳳繼承財產後，即不承認和解書，又在系爭土地
    上置放大型盆栽，及大型木板圍住，偶而還停車於此處，阻礙防火通道，危害公
    共安全，為公共安全之權益及訴訟糾紛不息，乃提起本件訴訟等語。
三、經查，被告八十七年一月二十三日將台中市○區○○○段一三一五地號土地（重
    測前為同地段八二之一四地號）與同地段一三二三、一三三九之八地號合併為一
    三一五地號土地，原告就合併之登記不服，於八十七年九月二十九日提出訴願，
    該訴願請求第二項即請求前開合併登記無效，應塗銷，經訴願決定機關台中市政
    府於八十八年二月八日以八八府秘訴字第一八七八九號訴願決定駁回，並以同文
    號送達訴願決定書與原告，經原告於同年二月底前收受確定等情，業據原告陳述
    甚詳，並有原告八十七年九月二十九日訴願書、台中市政府八十八年二月八日八
    八府秘訴字第一八七八九號訴願決定書及函在卷可稽，並經本院調取台灣台中地
    方法院檢察署八十七年度偵字第二一○○二號卷（內含該訴願案卷影本）核閱屬
    實，揆諸首揭規定，原告對已決定之訴願事件重行提起訴願即應為不受理之決定
    。訴願決定所持不予受理之理由，雖然不同，惟結果並無二致，仍應予以維持，
    原告提起行政訴訟，請求撤銷訴願決定及原處分，難認合法，應予駁回。又政府
    制定建築法，其目的在實施建築管理，以維護公共安全、公共交通、公共衛生及
    增進市容觀瞻，並規定：「主管建築機關，在中央為內政部；在直轄市為直轄市
    政府；在縣（市）為縣（市）政府」（建築法第二條），而有關法定空地為建築
    管理之一（建築法第十一條參照），是原告對地政登記機關即被告訴請確認系爭
    地段、地號面積三平方公尺為原告「法定空地」之一部分，亦有未合，應併駁回
    之。
四、依行政訴訟法第一百零七條第一項第十款、第一百零四條、民事訴訟法第九十五
    條、第七十八條，裁定如主文。
中　　華　　民　　國　　九十三　　　年　　　十一　　　月　　二十九　　　日
                 臺 中 高 等 行 政 法 院   第 二 庭
                                審 判 長 法  官　胡　國　棟
                                         法  官　王　德　麟
                                         法  官　林  秋  華
右正本證明與原本無異。
如不服本裁定，應於裁定送達後十日內以書狀敘明理由，經本院向最高行政法院提起
抗告（須依對造人數附具繕本）；並應預繳送達用雙掛號郵票三九○元（三十四元及
五元郵票各十份)。
中　　華　　民　　國　　九十三　　　年　　　十一　　　月　　三十  　　　日
　　　　　　　　　　　　　　　　　　　法院書記官　林淑雯
